最  高  行  政  法  院  判  決
109年度年上字第341號
上  訴  人  陳進丁等87人（詳附表）
共      同
訴訟代理人  李漢中  律師
            何姿穎  律師
            陳漢笙  律師
被 上訴 人  國防部陸軍司令部

代  表  人  徐衍璞                               
訴訟代理人  謝承哲                   
            何彥宗
被 上訴 人  國軍退除役官兵輔導委員會

代  表  人  馮世寬              
被 上訴 人  公務人員退休撫卹基金管理委員會

代  表  人  周志宏              


被 上訴 人  臺灣銀行股份有限公司

代  表  人  呂桔誠              
上列當事人間陸海空軍軍官士官服役條例事件，上訴人對於中華
民國109年10月21日臺北高等行政法院108年度年訴字第464號判
決，提起上訴，本院判決如下：
　　主  文
上訴駁回。
上訴審訴訟費用由上訴人負擔。
　　理  由
一、程序事項：
　　被上訴人國防部陸軍司令部（下稱陸軍司令部）之代表人已
    於民國110年7月1日變更為徐衍璞，業據其具狀聲明承受訴
    訟，經核於法並無不合。
二、本件爭訟概要：
　㈠上訴人等87人（下稱上訴人）均係於107年6月30日之前，經
    被上訴人陸軍司令部依原陸海空軍軍官士官服役條例（下稱
    舊法）核定退伍生效，並支領退除給與（下稱前審定）之退
    伍軍人。被上訴人陸軍司令部嗣依107年6月21日公布、同年
    7月1日施行之陸海空軍軍官士官服役條例（下稱新法或系爭
    條例）第26條、第46條等規定，重新審定計算上訴人107年7
    月至117年6月及117年7月1日起之每月退除給與，並分別以
    如臺北高等行政法院（下稱原審）108年度年訴字第464號判
    決（下稱原判決）附表之原處分欄所示107年6月25日之函文
    及所附已退軍職人員退除給與重新計算表（下合稱原處分1
    ，原判決附表編號80所示原處分1之專案編號：「08-01-032
    84」應更正為「08-01-03248」）通知上訴人。
　㈡其後，被上訴人陸軍司令部發現原處分1除原判決附表編號2
    、5、8、17、18、20至23、25至29、31、34至37、40、42、
    44、51、53、56、64、65、67、71、72、86、87之宋一芳等
    32人（其中編號56袁勇經重新計算後仍照原金額支領，下合
    稱宋一芳等31人）外，其餘各編號之上訴人陳進丁等55人（
    其中編號30蘇曉虹經更正重新計算後仍照原金額支領，下合
    稱陳進丁等54人）所受原處分1計算有誤，乃分別以如原判
    決附表之原處分欄所示107年7月26日之函文及所附已退軍職
    人員退除給與重新計算表（下稱原處分2，與原處分1合稱原
    處分）更正其重新計算之退除給與。
　㈢上訴人不服，循序提起行政訴訟，並聲明：⑴原處分及原判決
    附表編號78、81、86、87就原處分1提起訴願之訴願決定均
    撤銷。⑵被上訴人陸軍司令部應依舊法所審定之項目及金額
    ，作成給付上訴人退除給與之處分。⑶被上訴人國軍退除役
    官兵輔導委員會（下稱輔導會）、被上訴人公務人員退休撫
    卹基金管理委員會（下稱基金管理會），以及被上訴人臺灣
    銀行股份有限公司（下稱臺灣銀行）在被上訴人陸軍司令部
    依據前項聲明作成處分後，應依舊法給付上訴人等依新法審
    定所產生之差額，並自107年7月1日起至清償日止，以及上
    開差額按年息5%計算之利息。經原審以上訴人之訴顯無理由
    ，不經言詞辯論而以原判決駁回。上訴人不服，遂提起本件
    上訴。
三、兩造於原審之主張及答辯暨聲明，均引用原判決所載。
四、原判決駁回上訴人於第一審之訴，其主要論據如次：
　㈠行政訴訟法第107條第3項規定原告之訴，依其所訴事實，在
    法律上顯無理由者，得不經言詞辯論，逕以判決駁回之，係
    為貫徹有效之權利救濟原則所為之必要程序設計。迄司法院
    於108年8月23日作成釋字第781號解釋（下稱釋字第781號解
    釋），明揭「新法第3條、第26條第2項第1款、第2款、第3
    項、第4項前段及第46條第4項第1款規定，無涉法律不溯及
    既往原則，亦與信賴保護原則、比例原則尚無違背。新法第
    26條第4項規定，與憲法保障服公職權、生存權之意旨尚無
    違背。新法第29條第2項規定，無涉法律不溯及既往原則及
    工作權之保障，亦未牴觸比例原則，與憲法保障人民財產權
    之意旨尚無違背。新法第46條第5項規定，與憲法保障財產
    權之意旨尚無違背。新法第47條第3項規定，無違法律不溯
    及既往原則，與信賴保護原則及比例原則均尚無違背。新法
    第54條第2項規定，與受規範對象受憲法保障之財產權無涉
    。」基此，年金改革政策中關於新法是否違憲之爭議，已成
    定論。並因憲法第78條明定，司法院解釋憲法所為之解釋，
    自有拘束全國各機關及人民之效力，各機關（包括法院）處
    理有關事項，應依解釋意旨為之。
　㈡上訴人形式上雖指摘原處分違法，但實質上係指摘原處分所
    據以重新計算退除給與之新法違憲。惟原處分所據之新法是
    否違憲之爭議，於訴訟繫屬中既經釋字第781號解釋闡釋明
    確，原審即應依此意旨而為審判，逕就上訴人之事實主張，
    認其在法律上顯無理由，而為敗訴之宣示。蓋任何人均已無
    透過法院訴訟程序之進行，而就事實、證據及法律為調查與
    辯論，並以此所得之心證翻轉新法並未違憲之可能性。是上
    訴人之訴，依其所述之事實，於法律上乃屬顯無理由。
　㈢至於上訴人所稱被上訴人陸軍司令部未撤銷前審定，即作成
    原處分，形成處分聯立之情形，原處分當然無效乙節，顯係
    忽略支領非一次性退除給與之退除役人員，其與國家間有關
    退除給與乃屬繼續性法律關係，倘法規關於退除給與內容有
    所變動，新法自應於施行後適用於該繼續存在之法律關係。
    因新法第26條第2項已就其施行後之退伍金、退休俸或贍養
    金基準重為規定，同條第3項並明定其處理方式，且被上訴
    人陸軍司令部依上開規定據以重新計算上訴人等退除給與之
    原處分亦已載明「自107年7月1日起之每月退伍所得……依下
    列規定重新計算」等語，可知前審定業經原處分予以變更，
    並無上訴人等所稱處分聯立而致原處分當然無效之情形，況
    且上訴人等主張原處分「無效」與其等主張原處分違法而應
    撤銷並不相容，亦屬顯無理由，爰不經言詞辯論，逕以判決
    駁回等語為據。
五、上訴意旨略稱：
　㈠湯德宗大法官於釋字第781號解釋提出部分不同意見書指明該
    號解釋於作成過程中，迭有大法官於抽象審查之憲法解釋程
    序，以「國家就是沒錢」為由進行具體審查，此等審查程序
    ，果為守護正當法律程序之大法官會議所肯認？堪信釋字第
    781號解釋之作成已然悖離正當法律程序。
　㈡吳陳鐶大法官、黃璽君大法官提出之部分不同意見書，可知
    該號解釋無端區分退除給與財源，並賦予不同之法律效果及
    憲法層級化財產權保障，剝奪退休者已取得退除給與之財產
    請求權，進而減少國家財政負擔，全然不慮退休者已取得之
    財產權，實屬對憲法制度之重大迫害。再者，釋字第781號
    解釋對恩給制之望文生義，更係令人殊難贊同，無視憲法第
    18條及憲法增修條文第10條第9項規定、司法院釋字第280號
    、第455號、第575號、第596號、第605號、第614號、第658
    號、第717號及第760號解釋中對於軍公教人員退休制度之保
    障，以及軍官士官退役給與屬遞延薪資之本質，並未深入探
    討恩給制與憲法規定間實體互動，此等明顯牴觸憲法及歷來
    司法院大法官解釋之釋憲理由書，顯係違憲。
　㈢軍公教於各退休撫卹相關法規均明文規定由政府負最後支付
    保證責任，亦即無論如何政府須負擔依原法規核定原應給付
    退休者退休給與之義務，尚不得以任何解釋方式企圖脫免支
    付保證責任，有林俊益大法官、黃璽君大法官提出之部分不
    同意見書內容可參。然釋字第781號解釋卻認於基金不足因
    應得採取其他應變措施，且此種解釋方式顯然悖離法明確性
    原則，更不符合任何法律解釋方式，荒謬程度更甚前開區分
    財源予以不同層級化財產保障者，如此逸脫法理解釋及人民
    法感情而為政府脫免最後支付保證責任之解釋，難認非無違
    憲之虞。
　㈣本件上訴人既已依舊法取得退除給與之法律上請求權，且該
    法定地位亦於新法生效前完成，揆諸司法院釋字第751號、
    第717號解釋理由書及林俊益大法官於釋字第781號解釋之部
    分不同意見書意旨，政府不得恣意剝奪。且本件係在舊法時
    即已完全實現構成要件，僅發放退除役給與金額橫跨新舊法
    施行時期而已。再發放金額非適用新舊法所依據之事實或法
    律關係，而係適用新舊法之結果，兩者不可混淆，是本件上
    訴人請求退除給與既與司法院釋字第717號解釋理由書所稱
    適用新法之情形有間。豈料釋字第781號解釋竟認新法溯及
    適用部分並無違反法律不溯及既往原則，並資以減少上訴人
    退除給與，實屬違憲。
　㈤綜前所述，釋字第781號解釋於程序上及實體上均有違憲之虞
    ，原判決不察於此，逕以該解釋為據，駁回上訴人於原審之
    訴，確有判決不適用法規或適用不當之違背法令，至為灼然
    。
六、本院經核原判決駁回上訴人在原審之訴尚無違誤。茲就上訴
    理由，再予論述如下：
　㈠上訴意旨雖以上開情詞，資以主張：釋字第781號解釋於程序
    上及實體上均有違憲之虞，新法第26條及第46條等相關規定
    牴觸憲法，原處分構成違憲等語。然：
　　⒈依憲法第78條「司法院解釋憲法，並有統一解釋法律及命
      令之權。」第173條「憲法之解釋，由司法院為之。」第1
      71條第2項「法律與憲法有無牴觸發生疑義時，由司法院
      解釋之。」及第79條第2項「司法院設大法官若干人，掌
      理本憲法第78條規定事項……」等規定意旨，足見法律有無
      牴觸憲法之爭議，專屬於司法院解釋權限。且參照司法院
      釋字第185號解釋及依憲法第80條規定意旨，法律經司法
      院解釋未牴觸憲法，各機關處理有關事項，應依解釋意旨
      為之。法律既經司法院解釋合憲後，法官必須受拘束，超
      出黨派以外，依據法律獨立審判，不得擅自認定法律違憲
      而拒絕適用。且法律業據司法院解釋在案，原來法規範之
      秩序與價值如未明顯變遷，自無反覆聲請司法院重行認定
      與判斷，再作成變更或補充解釋之必要，方符法治國原則
      。
　　⒉司法院於108年8月23日作成釋字第781號解釋文第1項至第6
      項明示：「（第1項）陸海空軍軍官士官服役條例第3條、
      第26條第2項第1款、第2款、第3項、第4項前段及第46條
      第4項第1款規定，無涉法律不溯及既往原則，亦與信賴保
      護原則、比例原則尚無違背。（第2項）同條例第26條第4
      項規定，與憲法保障服公職權、生存權之意旨尚無違背。
      （第3項）同條例第29條第2項規定，無涉法律不溯及既往
      原則及工作權之保障，亦未牴觸比例原則，與憲法保障人
      民財產權之意旨尚無違背。（第4項）同條例第46條第5項
      規定，與憲法保障財產權之意旨尚無違背。（第5項）同
      條例第47條第3項規定，無違法律不溯及既往原則，與信
      賴保護原則及比例原則均尚無違背。（第6項）同條例第5
      4條第2項規定，與受規範對象受憲法保障之財產權無涉。
      」並闡述理由如次：⑴關於政府依法定比率按月繳納之提
      撥費用本息部分，為政府履行共同提撥制所應負之法定責
      任。基於退撫基金財務獨立性，政府依法繳納以65%計算
      之提撥費用本息，僅得由基金管理會依法管理，並支付退
      撫給與或與退撫給與相關之支出。政府就此部分固不得為
      相異用途之使用，然因其財源源自政府預算，與由個人俸
      給提撥之撥繳費用不同，性質上屬恩給制之範疇。就不合
      發給退撫給與條件之情形，是否發給政府提撥之費用本息
      及其發給要件，立法機關有一定立法形成空間。至於政府
      於退撫基金未達法定最低收益，或退撫基金不足以支應退
      撫給與時，始撥交補助款項本息之財源，與政府就退撫舊
      制退撫給與（例如以舊制年資計算之退休金、優存利息等
      ）之支付，同屬全部源自政府預算之恩給制範疇，涉及國
      家財政資源分配之社會關聯性，就此財源產生之財產上請
      求權，立法者得有相對較高之調整形成空間。（見理由書
      第59段）⑵系爭條例第29條第1項所載「由政府負最後支付
      保證責任」，係為採行「共同提撥制」之退撫新制所設之
      配套措施。在退撫新制之下，原則上係依賴基金之運作，
      以支付退撫給與；如基金發生收支不足時，自應有因應之
      道。新法未特別針對基金收支不足之情形，設相關因應之
      方式，而規定由政府負最後支付保證責任；在解釋上並未
      排除於基金收支確有不足時，政府得另採行其他因應措施
      ，包括檢討調整撥繳費用基準、延後退休給與起支年齡、
      拉長平均本俸計算期間、調整退休所得替代率等開源節流
      之手段，以增加退撫基金財源、提高支付能力等。是在共
      同提撥制之下，國家在以預算支應之前，採行之上開調整
      撥繳費用基準、延後退休給與起支年齡、拉長平均本俸計
      算期間、調整退休所得替代率等因應基金財務困難之措施
      ，符合制度之本意。從而，上開相關規定所稱「由政府負
      最後支付保證責任」，由共同提撥制之本旨理解，應指採
      行符合信賴保護原則與比例原則之各項開源節流之相關措
      施仍無法因應時，為保障退伍退役人員依然領得到調整後
      之退撫給與，由政府以預算適時介入，以維持基金之運作
      。（見理由書第62至64段）⑶退休金（退除給與）為公職
      人員因服公職而取得之國家對其退休後生活照顧義務之給
      與。（一次）退伍金、退休俸、優存利息、年資補償金均
      屬退除給與，其中優存利息係以退撫舊制（一次）退伍金
      與軍保給付為本金，於退伍除役後因依法辦理優惠存款契
      約而取得，與俸給無涉。同理，年資補償金為對兼具新舊
      制年資者為退撫新制之實施而給予具舊制年資1年以上未
      滿15年者之補償金，與在職時之俸給無關，亦難謂其屬遞
      延工資。再者，勞退新制之勞工「個人退休金專戶」，係
      由雇主於受僱人任職期間，依月提工資分級表，按受僱人
      之薪資分級，提繳至少以6％計算之金額至受僱人個人退休
      金專戶，受僱人於符合退休條件，始得支領以該提繳金額
      本金及累積收益總額為限之退休金，性質上或可解為遞延
      工資之給付，然軍職人員月退休所得之總額，繫於退休後
      餘命之長短，二者本質上尚有差異。是退除給與並非遞延
      工資之給付（見理由書第67段）。⑷退除給與係指軍官、
      士官退伍除役時之給與。一次性之退除給與法律關係，例
      如請領（一次）退伍金，且未辦理優惠存款之個案，固於
      受規範對象受領給付時終結；非一次性之退除給與，於完
      全給付前，該法律關係尚未終結。此由①退除給與請求權
      可能因退伍除役後始發生之事由而停止、喪失、恢復；②
      退伍除役人員經審定後之月退休俸，於系爭條例施行前，
      應隨現役人員調薪而更動，於系爭條例施行後，得隨消費
      者物價指數等之變動而調整；③於支領月退休俸、贍養金
      期間，得申請改支（一次）退伍金等規定，皆係建構於繼
      續性法律關係，可資說明。是對於非屬一次性之退除給與
      ，諸如月優存利息、月補償金、月退休俸，因退除給與法
      律關係之構成要件事實，在現實生活中尚未完全具體實現
      ，倘新法規變動退除給與內容，且將之適用於新法規施行
      後仍繼續存在之事實或法律關係，而未調降或追繳已領受
      之退除給與，即非新法規之溯及適用，無涉法律不溯及既
      往原則。系爭條例規範之退除給與法律關係，跨越新、舊
      法規施行時期。於系爭條例施行後，始依系爭條例規定之
      退伍除役要件及所得計算基準，核定原退休所得是否超過
      依新基準計算之退休所得。就超過部分，依序以優存利息
      、舊制年資退休俸、新制年資退休俸之順位核定應扣減額
      ，並據以調降、執行於新法施行後應給付之月退休所得額
      ，不再給付應扣除之差額。足見系爭條例第3條、第26條
      第2項第1款、第2款、第3項、第4項前段及第46條第4項第
      1款等規定，係將新法規適用於舊法規施行期間內已發生
      ，且於新法規施行後繼續存在之退除給與法律關係，並非
      新法規之溯及適用，無涉法律不溯及既往原則（見理由書
      第71至72段）。⑸系爭條例第26條第4項關於設定最低保障
      金額之規定，係考量軍職人員職業特殊性與服役年限之限
      制，並參酌制定在前之公務人員退休資遣撫卹法及公立學
      校教職員退休資遣撫卹條例關於最低保障金額之規定，而
      採軍官（非士官）之第一階少尉一級之本俸及專業加給合
      計數額，作為退休所得最低保障金額此項金額高於維持退
      休公教人員之基本生活所需，尚稱合理，與憲法保障服公
      職權之意旨尚無違背。退休所得之計算基準有二：服役年
      資及依俸級與俸點計算之本俸。此乃在維持退休所得因服
      役年資與職階產生之差距。原退休所得低於最低保障金額
      者，或因其服役年資較短，或因其在職時之本俸較低所致
      ，而非因系爭條例所造成。上開後段規定係保障原低於最
      低保障金額者之退休所得不被調降，其性質係在保障退伍
      除役人員之權益，而非不利於其等之規定。又最低保障金
      額係指經調降差額後之退休所得，不得低於少尉一級本俸
      及專業加給合計數額。此與最低生活費標準之概念有別。
      是對原退休所得低於最低保障金額者，即使不予補足，亦
      尚與憲法所保障之生存權無違（見理由書第96至97段）。
      ⑹信賴保護原則所追求之法秩序安定，以及現代國家面對
      社會變遷而不斷衍生之改革需求，必須依民主原則有所回
      應，兩者同屬憲法保護之基本價值，應予調和。又任何法
      規皆非永久不能改變，受規範對象對於法規未來可能變動
      （制定、修正或廢止），亦非無預見可能。立法者為因應
      時代變遷與當前社會環境之需求，在無涉法律不溯及既往
      原則之情形下，對於人民既存之權益，原則上固有決定是
      否予以維持以及如何維持之形成空間。然就授予人民權益
      而未定有施行期間之舊法規，如客觀上可使受規範對象預
      期將繼續施行，並通常可據為生活或經營之安排，且其信
      賴值得保護時，須基於公益之必要始得變動。且於變動時
      ，為目的之達成，仍應考量受規範對象承受能力之差異，
      採取減緩其生活與財務規劃所受衝擊之手段，始無違信賴
      保護原則與比例原則。原對退伍除役人員較為有利之退撫
      制度有其時代背景，嗣因社會變遷而衍生諸多未必合理之
      現象，然實非可歸責於受規範對象，且受規範對象對舊法
      規之繼續施行亦有應受保護之信賴利益。惟基於調降系爭
      條例施行前原退休所得係為追求重要公共利益之正當目的
      ，與採取之調降手段，有助於目的之達成，且未逾必要程
      度之理由，上開調降原退休所得之相關規定，對原退除給
      與作適度之調降係為達成下列目的：①平緩服役年資相同
      、職階亦相同之退伍除役人員，因服役期間之不同，退休
      所得之顯著差異；②處理受規範對象繼續領取全部優存利
      息之不合理性；③降低政府因補貼優存利息之財務負擔；④
      因應人口結構老化，退除給與持續增加之費用，多由少子
      化後之下一世代負荷之情形；⑤延續退撫基金之存續，維
      護退伍除役人員老年經濟安全等。此等目的整體而言，係
      為追求高於個人信賴利益之重要公共利益，且系爭條例第
      3條、第26條第2項第1款、第2款、第3項、第4項前段及第
      46條第4項第1款等規定，已設有適度減緩受規範對象之生
      活與財務規劃所受衝擊之措施。其所採手段未逾越必要之
      程度，得認與信賴保護原則、比例原則尚無違背。（見理
      由書第76段、第94段）
　　⒊由是觀之，司法院受理上開系爭條例第3條、第26條第2項
      第1款及第2款、第3項、第4項、第29條第2項、第46條第4
       項第1款、第5項、第47條第3項及第54條第2項等規定，
      是否涉及違反法律不溯及既往原則、信賴保護原則或比例
      原則？侵害受規範對象之財產權、生存權、服公職權、工
      作權或平等權等疑義之釋憲聲請案件後，經審究憲政原理
      ，並盱衡目前我國退休金儲備狀況，已呈現入不敷出之疲
      態，現行軍職人員退除給與制度之相關規範確實存在諸多
      欠缺合理性之處，若不予改革將損及目前在職人員將來退
      除之權益，為避免制度運作失靈，並建構完善的社會保險
      與安全體系，以維護世代正義，業已明確表示立法機關為
      實現分配正義，避免世代對立，導致社會動盪不安，修正
      系爭條例將源自政府預算之有關退撫給與事項予以規範，
      有立法形成自由，不違反信賴保護原則與比例原則。且系
      爭條例對於非屬一次性之退除給與，因其法律關係之構成
      要件事實尚未完全具體實現，迄系爭條例施行後始合致之
      要件事實，自應適用系爭條例計算其退除給與，無涉法律
      不溯及既往原則。
　　⒋是以，上訴人係分別經被上訴人陸軍司令部核定於107年6
      月30日前退伍生效之退伍退役人員。嗣因系爭條例於107
      年7月1日施行，被上訴人陸軍司令部作成原處分按其等現
      役年資及退伍金基數，重新審定上訴人退除給與，為原判
      決依法確定之事實。則上訴人於原審爭執原處分所依據之
      上開系爭條例各該規定，違反信賴保護原則、不溯及既往
      原則、比例原則及平等原則，牴觸憲法規定，原處分構成
      違法應予撤銷等情，既經司法院解釋未牴觸憲法在案，被
      上訴人陸軍司令部援為作成原處分重新計算上訴人等人自
      107年7月1日以後之每月退除給與之規範依據，自為法所
      許。
　　⒌上訴意旨雖援引大法官湯德宗、吳陳鐶、黃璽君等3人於釋
      字第781號解釋出具之部分不同意見書為據，而以上開情
      詞主張該號解釋悖離正當法律程序及牴觸憲法原理，構成
      違憲，原判決維持原處分構成違背法令情形等語。惟按改
      制前司法院大法官行使解釋憲法之權係採行合議制，經依
      法定出席及表決人數比例所決議之解釋文，於對外公布後
      ，即發生效力。部分大法官對於對該解釋文或解釋理由持
      有不同意見者，雖得出具一部或全部不同意見書或協同意
      見書併同解釋對外公布，但該不同意見書或協同意見書所
      表述之法律見解不具法規範效力，無從援為指摘司法院解
      釋違憲之論據。上開上訴意旨之主張，自不能採取。
　　⒍關於上訴人宋一芳等31人所受原處分1及上訴人陳進丁等54
      人所受原處分2部分：
　　　⑴經核上訴人宋一芳等31人與上訴人陳進丁等54人均於107
        年6月30日前分別經被上訴人陸軍司令部依舊法核定退
        伍，嗣新法於107年修正，被上訴人陸軍司令部以原處
        分1分別重新計算其等之退除給與，再以原處分2分別更
        正陳進丁等54人所受原處分1，被上訴人輔導會、基金
        管理會及臺灣銀行則依原處分內容發放退除給與；而卷
        附原判決附表所示原處分重新計算之內容，係依新法第
        26條及第46條等規定作成，分年調整107年7月至117年6
        月之退除給與及117年7月1日起之退除給與等情，為原
        判決依法確定之事實，核與原處分及存摺影本相符，並
        為兩造所不爭執，自得為本院判決之基礎。
　　　⑵是故，原判決論明：司法院於本件訴訟繫屬中，業於108
        年8月23日作成釋字第781號解釋宣告系爭條例第3條、
        第26條第2項第1款、第2款、第3項、第4項前段及第46
        條第4項第1款等規定，無涉法律不溯及既往原則，亦與
        信賴保護原則、比例原則尚無違背；第26條第4項規定
        ，與憲法保障服公職權、生存權之意旨尚無違背；第46
        條第5項規定，與憲法保障財產權之意旨尚無違背；第5
        4條第2項規定，與受規範對象受憲法保障之財產權無涉
        。原審自應受其拘束，被上訴人陸軍司令部適用上開各
        規定作成原處分並無違誤，上訴人訴請撤銷原處分，及
        如原判決附表編號78、81、86、87就原處分1提起訴願
        之訴願決定，及命被上訴人陸軍司令部依舊法所審定之
        項目及金額作成退除給與之處分，並請求被上訴人輔導
        會、基金管理會及臺灣銀行於上開處分重新作成後，給
        付新、舊法之差額及其遲延利息，均屬無據等語，而以
        上訴人此部分之訴無理由予以駁回，於法並無不合。
　　⒎關於上訴人陳進丁等54人所受原處分1部分與蘇曉虹所受原
      處分（包括原處分1及原處分2）、袁勇所受原處分1部分
      ：
　　　⑴查陳進丁等54人與蘇曉虹原經被上訴人陸軍司令部於依
        新法規定作成原處分1重新計算其等之退除給與後，發
        現有錯誤，隨即以原處分2撤銷原處分1之規制效果，重
        新計算正確之退除給與，有原處分1及原處分2在卷可稽
        。再者，被上訴人陸軍司令部經適用新法相關規定，作
        成原處分2重新計算蘇曉虹之退除給與，及作成原處分1
        重新計算袁勇之退除給與，均無變更前審定所核定之原
        金額，亦有各該原處分2及原處分1在卷可稽。則陳進丁
        等54人及上訴人袁勇仍就原處分1提起撤銷訴訟，與上
        訴人蘇曉虹仍就所受原處分1及原處分2提起撤銷訴訟，
        均欠缺權利保護必要，無訴訟實益。
　　　⑵原判決雖未就上訴人陳進丁等54人及上訴人蘇曉虹、袁
        勇在原審之訴關於上開部分，以欠缺權利保護必要為理
        由予以論駁，理由固有未足，惟不影響判決之結果，仍
        應予維持。
　㈡綜上所述，原判決駁回上訴人在原審之訴，並無判決違背法
    令之情事，與司法院解釋亦無牴觸。上訴意旨仍執前詞，求
    予廢棄，為無理由，應予駁回。
七、據上論結，本件上訴為無理由。依行政訴訟法第255條第1項
    、第98條第1項前段、第104條、民事訴訟法第85條第1項前
    段，判決如主文。
中　　華　　民　　國　　111 　年　 　5　　月　　26    日
                    最高行政法院第四庭
                        審判長法官  陳  國  成
                              法官　王　碧　芳
                              法官　簡　慧　娟
                              法官　鍾　啟　煌
                              法官　蔡　紹　良

以  上  正  本  證  明  與  原  本  無  異
中　　華　　民　　國　　111 　年　　 5　　月　　27    日
                              書記官  莊  子  誼